【裁判字號】    97,訴,1530
【裁判日期】    971125
【裁判案由】    清償債務
【裁判全文】
臺灣桃園地方法院民事判決              97年度訴字第1530號
原      告  日盛國際商業銀行股份有限公司
法定代理人  丙○○
訴訟代理人  丁○○
被      告  乙○○
            甲○○
上列當事人間請求清償債務事件，於民國97年11月11日言詞辯論
終結，本院判決如下：
    主    文
被告應連帶給付原告如附表編號1 至4 所示之尚積欠金額、利息
及違約金。
訴訟費用由被告連帶負擔。
    事實及理由
壹、程序方面：
    按訴訟標的對於共同訴訟之各人必須合一確定者，共同訴訟
    人中一人之行為有利益於共同訴訟人者，其效力及於全體；
    不利益者，對於全體不生效力；民事訴訟法第56條第1 款定
    有明文。次按，連帶債務之債權人，得對於債務人中之一人
    或數人或其全體，同時或先後請求全部或一部之給付，民法
    第273 條第1 項亦有規定。由此規定可知，求償連帶債務對
    於各債務人並非必要共同訴訟，惟如債權人以數債務人為連
    帶清償之請求，於該債務人間即應屬類似必要共同訴訟，而
    有上開民事訴訟法第56條第1 款之適用。因此，連帶債務之
    債權人雖以數債務人為相對人聲請支付命令，茍僅數債務人
    中之一人提出異議，其異議之效力是否及於其他債務人，自
    應以該聲明異議之債務人抗辯事由於全體債務人有無合一確
    定之必要而定，如聲明異議之債務人提出非基於個人關係之
    抗辯，就行為當時以形式上觀之，該提出異議應屬有利益於
    其餘債務人，該異議之效力自應及之（參最高法院52年台上
    字第1930號判例）。本件原告原係以被告及訴外人鍾年豐為
    連帶債務人，並聲請核發支付命令，惟其中僅被告2 人為合
    法之異議，觀諸其異議內容略以：渠等並未擔任本件債務之
    連帶保證人等語，是其內容係基於個人關係所為之抗辯，依
    上說明，應認其異議之效力僅及於被告而發生視同起訴之效
    力，並不及於訴外人鍾年豐部分，無須併列其為被告，合先
    敘明。
貳、實體方面：
一、原告起訴主張：訴外人鍾年豐分別於民國91年12月18日、92
    年8 月13日，邀同被告2 人為連帶保證人，與原告訂定房屋
    貸款約定書，分別向原告借款新台幣（下同）3, 600,000元
    （附表編號1 至3） 、300,000 元（附表編號4） ，其借款
    期間、還款方式、利率計算均如附表所示，另約定如被告遲
    延清償時，除依約計算利息外，其逾期清償在6 個月以內者
    ，按上開利率10％，超過6 個月部分，按上開利率20％加付
    違約金。詎訴外人鍾年豐就如附表所示之借款並未按時清償
    ，迄已逾期，其尚積欠原告各如附表所示之金額，屢經催討
    無效，被告2 人為訴外人鍾年豐之連帶保證人，爰依民法連
    帶保證之法律關係，請求被告給付如附表所示之本金、利息
    、違約金。並聲明：如主文所示。
二、被告部分：
    (一)被告乙○○辯稱：其現無經濟能力償還此筆債務等語，並
      聲明：駁回原告之訴。
    (二)被告甲○○辯稱：訴外人鍾年豐為其前夫，2 人於離婚時
      約定，此部分債務由訴外人鍾年豐負擔，不足部分再由其
      繳納等語，並聲明：駁回原告之訴。
三、經查，原告主張之事實，業據提出與其所述相符之房屋貸款
    約定書2 份、放款客戶基本資料4 紙、不動產使用狀況同意
    書、放款帳務明細查詢、客戶基本資料表各1 份為證，且被
    告對原告主張及上開證物均未爭執，堪信原告此部分之主張
    為真實。雖被告以上開情詞置辯，然此係就系爭債務之償還
    方式以為抗辯，與本件清償債務責任之成立無涉，是被告就
    此部分之抗辯，委無足採。
四、按消費借貸契約，借用人應於約定期限內，返還與借用物種
    類、品質、數量相同之物；遲延之債務，以支付金錢為標的
    者，債權人得請求依法定利率計算之遲延利息，但約定利率
    較高者，仍從其約定利率；當事人得約定債務人於債務不履
    行時，應支付違約金；數人負同一債務，明示對於債權人各
    負全部給付之責任者，為連帶債務；連帶債務之債權人，得
    對於債務人中之一人或數人或其全體，同時或先後請求全部
    或一部之給付，連帶債務未全部履行前，全體債務人仍負連
    帶責任，民法第478 條前段、第233 條第1 項、第250 條第
    1 項、第272 條第1 項、第273 條分別定有明文。本件訴外
    人鍾年豐既為上開借款之借款人，且未依約清償借款本息，
    已視同全部到期，而被告2 人為訴外人鍾年豐之連帶保證人
    ，渠等就本件債務自應對原告負連帶清償責任。從而，原告
    本於兩造間之約定，依連帶保證之法律關係，請求被告連帶
    給付如主文第1 項所示之本金、利息及違約金，洵屬正當，
    應予准許。
據上論結，本件原告之訴為有理由，依民事訴訟法第85條第2 項
，判決如主文。
中    華    民    國    97    年    11    月    25    日
                  民事第三庭  法  官  陳心婷
以上正本證明與原本無異。
如對本判決上訴，須於判決送達後20日內向本院提出上訴狀。
                              書記官  林君燕
中    華    民    國    97    年    11    月    25    日
附表
┌──┬─────┬─────┬─────┬──────┬─────┬──────┬───────┐
│編號│借款金額  │借款日及原│還款方式  │尚積欠金額  │利息利率  │利息計算    │違約金起迄期間│
│    │（新臺幣）│約定到期日│          │（新臺幣）  │ （年息） │起迄時間    │及計算方式    │
├──┼─────┼─────┼─────┼──────┼─────┼──────┼───────┤
│ 1  │2,000,000 │91年12月27│自撥款之日│1,547,123元 │自撥貸日起│自97年7 月2 │自97年8 月2 日│
│    │元        │日至111 年│起，以每個│            │依年利率1%│日起至清償日│起至清償日止，│
│    │          │12月27日止│月為1 期，│            │加計郵匯局│止，按年息  │逾期6 個月以內│
│    │          │          │分240 期依│            │2 年期定期│3.3%計算之利│按上開利率10％│
│    │          │          │年金法按期│            │儲蓄存款利│息。        │計算，逾期超過│
│    │          │          │平均攤還  │            │率機動計算│            │6 個月部分，按│
│    │          │          │          │            │利息。    │            │上開利率20％計│
│    │          │          │          │            │本件原告得│            │算。          │
│    │          │          │          │            │請求全部給│            │              │
│    │          │          │          │            │付時之利率│            │              │
│    │          │          │          │            │為3.3%。  │            │              │
├──┼─────┼─────┼─────┼──────┼─────┼──────┼───────┤
│ 2  │1,090,000 │91年12月27│自撥款之日│885,586元   │自撥貸日起│自97年5 月2 │自97年6月2 日 │
│    │元        │日至111 年│起，以每個│            │，第1 期至│日起至清償日│起至清償日止，│
│    │          │12月27日止│月為1 期，│            │第12期，按│止，按年息  │逾期6個月以內 │
│    │          │          │分240 期依│            │年息4.25% │5.18% 計算之│按上開利率10％│
│    │          │          │年金法按期│            │固定計息；│利息。      │計算，逾期超過│
│    │          │          │平均攤還  │            │自第13期起│            │6個月部分，按 │
│    │          │          │          │            │，依年利率│            │上開利率20％計│
│    │          │          │          │            │2.56% 加計│            │算。          │
│    │          │          │          │            │指數型房貸│            │              │
│    │          │          │          │            │指標利率浮│            │              │
│    │          │          │          │            │動計息。  │            │              │
│    │          │          │          │            │本件原告得│            │              │
│    │          │          │          │            │請求全部給│            │              │
│    │          │          │          │            │付時之利率│            │              │
│    │          │          │          │            │為5.18%。 │            │              │
├──┼─────┼─────┼─────┼──────┼─────┼──────┼───────┤
│ 3  │510,000元 │91年12月27│自撥款之日│278,660元   │自撥貸日起│自97年5 月2 │自97年6 月2 日│
│    │          │日至101 年│起，以每個│            │，依年利率│日起至清償日│起至清償日止，│
│    │          │12月27日止│月為1 期，│            │4.56% 加計│止，按年息  │逾期6 個月以內│
│    │          │          │分120 期依│            │指數型房貸│7.18% 計算之│按上開利率10％│
│    │          │          │年金法按期│            │指標利率浮│利息。      │計算，逾期超過│
│    │          │          │平均攤還  │            │動計息。  │            │6 個月部分，按│
│    │          │          │          │            │本件原告得│            │上開利率20％計│
│    │          │          │          │            │請求全部給│            │算。          │
│    │          │          │          │            │付時之利率│            │              │
│    │          │          │          │            │為7.18%。 │            │              │
├──┼─────┼─────┼─────┼──────┼─────┼──────┼───────┤
│ 4  │300,000 元│92年8月26 │自撥款之日│176,980元   │自撥貸日起│自97年5 月2 │自97年6月2 日 │
│    │          │日至102 年│起，以每個│            │，依年利率│日起至清償日│起至清償日止，│
│    │          │8月26 日  │月為1 期，│            │2.72% 加計│止，按年息  │逾期6個月以內 │
│    │          │          │分120 期依│            │指數型房貸│5.34% 計算之│按上開利率10％│
│    │          │          │年金法按期│            │指標利率浮│利息。      │計算，逾期超過│
│    │          │          │平均攤還  │            │動計息。  │            │6個月部分，按 │
│    │          │          │          │            │本件原告得│            │上開利率20％計│
│    │          │          │          │            │請求全部給│            │算。          │
│    │          │          │          │            │付時之利率│            │              │
│    │          │          │          │            │為5.34%。 │            │              │
│    │          │          │          │            │          │            │              │
│    │          │          │          │            │          │            │              │
│    │          │          │          │            │          │            │              │
└──┴─────┴─────┴─────┴──────┴─────┴──────┴───────┘


司法院資訊處製作；財團法人民間司法改革基金會備份。
